臺灣臺北地方法院民事判決　九十一年度簡上字第二一一號
　　上　訴　人　日盛國際商業銀行股份有限公司
　　法定代理人　甲○○
　　訴訟代理人　乙○○
　　被上訴人　　丙○○
右當事人間請求清償借款事件，上訴人對於中華民國九十一年二月七日本院台北簡易
庭九十年度北簡字第一五一八九號第一審判決提起上訴，本院判決如左：
    主  文
原判決廢棄。
被上訴人應給付上訴人新台幣肆拾柒萬貳仟玖佰零陸元，及自民國九十年五月三十一
日起至清償日止，按年息百分之十一點八八計算之利息，並自民國九十年六月三十日
起至清償日止，逾期在六個月以內者，按上開利率百分之十，逾期六個月以上者，按
上開利率百分之二十計算之違約金。
第一、二審訴訟費用由被上訴人負擔。
    事  實
甲、上訴人方面：
壹、聲明：如主文所示。
貳、陳述：除與原審判決書所載者相同茲予引用外，補稱：
一、被上訴人雖承認曾向上訴人借款及簽立借據，但未收到上訴人交付之存摺、提款
    卡及借款云云，雖上訴人曾提出被上訴人簽立之個人消費金融貸款借款申請書、
    借據暨約定書、金融卡密碼領取憑條暨啟用登錄申請書、放款登錄單、放款開戶
    登錄單各乙件及交易查詢報表三紙為證，然原告竟於被上訴人未提出證據證明下
    ，認本件借款未曾交付。
二、查現今銀行實務均係由借款人申貸時填寫個人消費金融貸款借款申請書，並於核
    撥貸後將借款人所貸款項撥入借戶預先開立之活期存款帳號中，交付借款人活期
    存款金融卡時，並請借款人於金融卡密碼領取憑條暨啟用登錄申請書上簽名蓋章
    ，而交付借款人活期存款存摺時，並要求由借款人本人提出身分證明文件及原始
    開戶印鑑始得領取，但並未要求簽立領取之憑證，此為現今銀行之交易習慣。然
    原審竟以上訴人未能證明係由被上訴人領取存摺、提款卡及借款，而駁回上訴人
    之訴。雖按民事訴訟法第二百七十七條規定「當事人主張有利於己之事實者，就
    其事實有舉證之責任。但法律別有規定，或依其情形顯失公平者，不在此限。」
    然同法第二百八十三條亦規定「習慣、地方制定之法規及外國法為法院所不知者
    ，當事人有舉證之責任。但法院得依職權調查之。」上訴人之訴訟代理人於原審
    審理時即陳明前開之銀行作業實務，原告未詳加調查竟率爾不予採信，而認定上
    訴人未能證明已將被上訴人得以提領指定帳戶內借款之存摺、金融卡交付被上訴
    人，即未將借款交付於被上訴人可支配使用之範圍，依此認定系爭消費借貸契約
    未生效力，因此原審之認定顯有違誤。
三、次查上訴人曾於起訴時附有繳款明細一紙，證明曾有繳款情事，被上訴人未曾爭
    執，按民事訴訟法第二百八十條第一項規定「當事人對於他造主張之事實，於言
    詞辯論時不爭執者，視同自認。」則可證被上訴人有繳款之事實，既然被上訴人
    否認取得上訴人交付之借款，依經驗法則判斷，被上訴人何需按期繳納款項？又
    被上訴人既然否認借款之交付，按諸常理，應詢問上訴人何以未交付款項？暨未
    交付款項，被上訴人亦應向上訴人取回借據，如上訴人拒不交還，被上訴人則應
    採取寄發存證信函或採取法律動作索回，然本案被上訴人未曾向上人請求返還借
    據，而被上訴人又自認曾向上訴人借款及書立借據，由此可證本件消費借貸契約
    業已成立並生效。
四、退步言之，縱前開證據未能證明係被上訴人繳款之事實，然被上訴人未向上訴人
    取回借據且承認系爭消費借貸契約之存在，被上訴人亦僅空言未取得上訴人交付
    之存摺、金融卡及借款，而未證明未曾取得前開各物，則被上訴人亦未盡舉證責
    任，原審竟要求此舉證責任完全由上訴人負擔，顯有違舉證責任之分配。
五、綜上所述，原審對舉證責任之分配不當，又未考量銀行交易習慣，並對事實認定
    有違經驗及論理法則，原審判決顯有違誤。
參、證據：除援用原審之立證方法外，提出借款申請書、放款登錄單、歷史交易查詢
    　　　單、放款帳務明細資料查詢表、放款客戶資料查詢單、取款憑條為證。
乙、被上訴人方面：
  　被上訴人未於言詞辯論期日到場，惟據其於準備程序則稱：
壹、聲明：駁回上訴。
貳、陳述：除與原審判決書所載者相同茲予引用外，補稱：
一、印章是丹利公司老闆幫我刻的，因為我們應徵他們工廠工作，他們要我幫他們忙
    ，他們要買大的機器，所以在一月三十一日我到上訴人銀行八德分行辦理信用貸
    款。印章在辦好後，並沒有拿給我，在老闆那裡。我有寫領取憑條，但是沒有當
    天取得金融卡及存摺，我聽朋友說要七天後才能拿到。
二、當初老闆說要工作就要辦這個，當時快過年了，叫我們辦信用貸款要買機器，利
    息是老闆要繳，如果沒有付利息也有廠房作擔保，但後來銀行說並沒有廠房擔保
    。老闆說過年後要僱用我們，但後來沒有僱用我們。後來銀行有打電話告訴我們
    ，他們銀行被騙幾千萬元，我們算是第二批被害人。
    理  由
一、本件被上訴人，未於言詞辯論期日到場，核無民事訴訟法第三百八十五條所列各
    款之情形，爰依上訴人聲請，由其一造辯論而為判決。
二、上訴人於原審起訴主張被上訴人於八十九年一月三十一日向上訴人借款六十萬元
    ，約定借款期間自八十九年一月三十一日起至九十四年一月三十一日止，利息按
    年息百分之十一點八八計算，每月為一期，按期於當月三十一日平均攤還本息，
    未按期攤還本金或繳納利息時，除仍按上開利率計算遲延利息外，自逾期之日起
    六個月以內加放款利率百分之十，逾期六個月以上者，其超過六個月部份，加放
    款利率百分之二十計付違約金，並約定如有任何一宗債務不依約清償本金或付息
    者等情形，債務視為全部到期。詎上訴人自九十年五月三十一日後即未按期清償
    本息，依約債務應視同全部到期，計尚欠上訴人本金四十七萬二千九百零六元及
    約定之利息及違約金未獲清償等語。
三、被上訴人則以印章是丹利公司老闆幫我刻的，因為我們應徵他們工廠工作，他們
    要我幫他們忙，他們要買大的機器，所以在一月三十一日我到上訴人銀行八德分
    行辦理信用貸款。印章在辦好後，並沒有拿給我，在老闆那裡。我有寫領取憑條
    ，但是沒有當天取得金融卡及存摺，我聽朋友說要七天後才能拿到。當初老闆說
    要工作就要辦這個，當時快過年了，叫我們辦信用貸款要買機器，利息是老闆要
    繳，如果沒有付利息也有廠房作擔保，但後來銀行說並沒有廠房擔保。老闆說過
    年後要僱用我們，但後來沒有僱用我們。後來銀行有打電話告訴我們，他們銀行
    被騙幾千萬元，我們算是第二批被害人等語置辯。
四、查上訴人主張之事實，業據其原審提出個人消費金融貸款借款申請書、借據暨約
    定書、金融卡密碼領取憑條暨啟用登錄申請書、放款登錄單、放款開戶登錄單、
    歷史交易查詢單、放款帳務明細資料查詢表、放款客戶資料查詢單、取款憑條為
    證。被上訴人亦不否認借據暨約定書、金融卡密碼領取憑條暨啟用登錄申請書上
    丙○○簽名及印章之真正，然否認有有收到上訴人交付之存摺及金融卡，亦未取
    得上訴人交付之借款等語，查被上訴人於本院準備程序中業自認印章係其應徵之
    工廠老闆代其刻印，辦本件信用貸款目的係要買機器，利息由老闆繳納，在辦好
    借款手續後，印章仍在老闆手中等情，可見被上訴人與上訴人訂立借貸契約之目
    的，係為將借貸款項，交付被上訴人之原應徵老闆購買機器之用，又查上訴人提
    出蓋有與上開借據相同丙○○印章之取款憑條為證，則被上訴人之印章既在其原
    應徵之老闆手中，已如前述，顯示本件系爭借款金額應係由被上訴人原應徵之老
    闆領取。再查依上訴人提出之存款憑條可知，借款後亦確有繳納數期利息之情，
    與被上訴人上開自認之事實相符，益可證本件系爭借款金額確由被上訴人原應徵
    之老闆持有及使用中，被上訴人於事前並已同意由原應徵之老闆使用，雖被上訴
    人辯稱利息由老闆要繳，如果沒有付利息也有廠房作擔保，老闆說過年後要僱用
    我們，但後來沒有僱用我們等語，惟此係被上訴人與其原應徵老闆間之內部關係
    ，自無法對抗辯上訴人，故被上訴人縱未取得金融卡、存摺及借款金額，亦已同
    意由其原應徵老闆取得系爭借款及使用。從而上訴人與被上訴人間之借貸法律關
    係應已成立，並亦已為金錢之交付，被上訴人所辯尚不足採，被上訴人自應負消
    費借貸款項清償之責。
五、綜上所述，上訴人請求被上訴人給付四十七萬二千九百零六元，及自九十年五月
    三十一日起至清償日止，按年息百分之十一點八八計算之利息，並自九十年六月
    三十日起至清償日止，逾期在六個月以內者，按上開利率百分之十，逾期六個月
    以上者，按上開利率百分之二十計算之違約金，為有理由，應予准許。原審判命
    駁回上訴人之訴，容有未洽。上訴意旨指摘原判決不當，求予廢棄改判，為有理
    由，自應由本院予以廢棄改判如主文第二項所示。至上訴人聲請宣告假執行部分
    ，因本件為第二審確定事件，自毋庸再為假執行之宣告，併此敘明。
六、本件事證已臻明確，兩造其餘攻擊防禦方法及所提證據，核與本件判決結果不生
    影響，爰不另一一論述，附此敘明。
七、據上論結，本件上訴為有理由，依民事訴訟法第四百三十六條之一第三項、第四
    百五十條、第七十八條，判決如主文。
中　　　華　　　民　　　國　　九十一　　年　　　六　　　月　　 十四　　 日
　　　　　　　　　　　　　　　　　　　　　　民事第二庭審判長法官　林玲玉
　　　　　　　　　　　　　　　　　　　　　　　　　　　　　　法官　許純芳
　　　　　　　　　　　　　　　　　　　　　　　　　　　　　　法官　黃雯惠
右為正本係照原本作成
不得上訴
中　　　華　　　民　　　國　　九十一　　年　　　六　　　月　　 十七　　 日
　　　　　　　　　　　　　　　　　　　　　　　　　　　法院書記官　林玗倩
